【裁判字號】    97,刑智上更(一),18
【裁判日期】    980824
【裁判案由】    違反著作權法
【裁判全文】
智慧財產法院刑事判決
                              97年度刑智上更(一)字第18號
上  訴  人  臺灣臺北地方法院檢察署檢察官
上  訴  人  甲○○
即  被  告
選任辯護人  江俊賢律師
            李旦律師
上列上訴人因違反著作權法案件，不服臺灣臺北地方法院94年度
訴字第180 號，中華民國95年10月27日第一審判決（起訴案號：
臺灣臺北地方法院檢察署93年度偵字第6022號），提起上訴，本
院判決如下：
    主  文
原判決撤銷。
甲○○共同意圖營利而以移轉所有權之方法散布光碟重製物而侵
害他人之著作財產權為常業，累犯，處有期徒刑壹年肆月，減為
有期徒刑捌月。扣案如附表一所示之物均沒收。
    事  實
一、甲○○因贓物案件，經臺灣高等法院以88年度上訴字第766
    號判處有期徒刑7 月確定，於民國89年12月28日縮刑期滿執
    行完畢。甲○○與其妻郭子妮（業經臺灣高等法院以95年度
    上訴字第4486號判處有期徒刑陸月又拾伍日，緩刑貳年確定
    在案）係夫妻，共同經營實際營業地址設於其住家臺北縣新
    店市○○街109 巷6 之1 號之「瑪芝特企業有限公司」（下
    稱瑪芝特公司），從事電腦周邊零組件及軟硬體之買賣，並
    由甲○○擔任該公司之負責人。詎二人明知由美商微軟公司
    （下稱微軟公司）所研發產製之Microsoft Windows 98英文
    版（下稱Win98 ）電腦軟體及該軟體之入門指南及說明書（
    下稱使用說明書），分別為微軟公司享有著作財產權之電腦
    程式著作及語文著作，而依著作權法第4 條第2 款及82年7
    月16日簽署生效之北美事務協調委員會與美國在臺協會著作
    權保護協定（下稱中美著作權保護協定），得依我國著作權
    法享有著作權，為受我國著作權法保護之電腦程式著作及語
    文著作，非經微軟公司之同意或授權，不得擅自重製或散布
    。亦明知如附件所示之「Microsoft 」、「MS」、「WINDO
    WS」、「微軟」及飛行窗、四色拼圖、伺服器軟體圖樣等商
    標，業經微軟公司向經濟部中央標準局（現改為智慧財產局
    ）申請核准註冊，並指定使用於如附件所示商品，且上開商
    標在國際間已行銷多年，為一般社會大眾所共知之商標，現
    仍於專用期間內，未經商標權人微軟公司之授權及同意，不
    得於同一商品使用相同之註冊商標或明知為前開商品而販賣
    。
二、詎甲○○竟與其妻郭子妮共同基於意圖營利，而以移轉所有
    權之方法散布光碟重製物以侵害他人著作權之常業犯意聯絡
    ，及販賣仿冒商標商品之概括犯意聯絡，自甲○○出獄後之
    90年3月1日起，開始從事微軟Win98盜版產品之買賣，由甲
    ○○以其本名或瑪芝特公司呂董（化名呂啟揚）之名義，在
    瑪芝特公司之上開實際營業地址，利用電話、傳真等方式與
    客戶接洽、接單，郭子妮則幫忙接聽客戶來電、聯絡客戶及
    記帳，待客戶下單並支付訂金後，即以每片光碟片約美金5
    元之價格，向在大陸地區經商之吳重義（檢察官另案起訴）
    販入未經微軟公司同意或授權而擅自重製侵害該公司著作權
    ，且係於同一商品使用相同於如附件所示商標之盜版Win98
    光碟重製物後，另向年籍不詳之成年大陸人張忠東，以每本
    使用說明書人民幣6 元、真品證明雷射標籤（COA ，Certif
    icate of Authenticity ）每張美金4 至4.5 元、包裝費人
    民幣2 元之代價，販入未經微軟公司同意或授權而擅自重製
    ，且係於同一商品使用相同於附件所示商標之盜版Win98 使
    用說明書、真品證明雷射標籤等產品，再由張忠東負責包裝
    成整套之產品，或向張忠東以每套美金12.5元之代價購入含
    盜版Win 98光碟、真品證明雷射標籤、使用說明書、授權書
    、產品回函、折價券等之整套Win98 盜版產品，待依客戶之
    要求逕自大陸地區出口交貨至指定地點後，客戶即將尾款以
    現金支付予甲○○，或匯入郭子妮設於上海商業銀行帳號00
    000000000000號帳戶，而以此方式以每套產品約美金13元至
    15元之價格販賣盜版光碟予新加坡或香港籍、年籍姓名均不
    詳之Thomas、Harry 、阿明、阿光、阿旁等成年男子，迄92
    年12月24日查獲止，約已售出6 至7 千套Win98 ，而恃以維
    生，以之為常業。嗣於92年12月24日經警持搜索票分別在甲
    ○○、郭子妮及王子瑋住處搜索，扣得甲○○、郭子妮所有
    如附表一所示供本件犯罪所用之物及附表三非供本件犯罪所
    用之物，另扣得王子瑋所有如附表二所示之物，而查悉上情
    。
三、案經微軟公司訴由法務部調查局移送臺灣臺北地方法院檢察
    署檢察官偵查起訴。
    理  由
壹、程序部分：
一、有關同案被告郭子妮於調查局供述是否出於任意性部分：
  (一)被告辯護人辯稱：郭子妮於法務部調查局臺北市調查處（下
    稱調查局）接受訊問之時間長達近10小時，且調查員多次以
    ：不說就不用回家，我知道你有小孩，只要好好配合供出，
    只要你先生負責就好，你不用負責，不然你今天不用回去了
    ，而予以警告、威嚇、利誘，甚至大聲咆哮，郭子妮因而心
    生恐懼，才為不利於己之自白等語。
  (二)經前審法官當庭勘驗被告郭子妮於92年12月24日在調查局之
    詢問錄音光碟之結果，有爭議部分如下（95年上訴字第4486
    號卷(二)第162 頁、163 頁、165 頁、170 頁反面、171 頁反
    面）：
    (1)15分20秒：
    調查員稱：「包括你在講什麼，所以不要太隨便太急說你都
    不知道，我希望你知道就講。．．（聽不清楚）把你收押，
    ．．交代清楚。」
    (2)32分56秒：
    調查員稱：「因為我怕說你先生也不在喔，萬一到時候檢察
    官認為你有，對妳不利，押起來的話，我怕你小孩會，有沒
    有長輩在這邊？」
    (3)74分30秒：
    調查員稱：「我現在再跟妳慎重講一下，妳要就乾脆啊，不
    要等到妳後面講的跟現在不同的話，．．如果檢察官叫你回
    去，你會跟你先生串證。」
    (4)2時5 分：
    調查員稱：「妳的權利啊，我的意思是說我現在跟妳講明白
    ，妳都一推二百五的話，我等一下把這提示給妳，．．，檢
    察官大概晚上晚一點會來，他已經講明了，我溝通過了，說
    妳現在回去一定會跟妳先生有這個，這個很明顯啦，一定會
    有串供之嫌，他（指檢察官）一定拘留你。」
    (5)2時10分10秒：
    調查員稱：「那如果妳今天講清楚了，對不對，妳最起碼要
    有這合作誠意，檢察官讓妳交保，這個輕重妳自己要衡量．
    ．．．．」
    (6)2時15分55秒：
    調查員稱：「而且妳又要回去跟妳先生，現在法律上妳跟他
    是有串供之嫌，妳知道我今天問什麼啊，檢察官怎麼可能放
    妳回去。」
    調查員之上開供述，似不無威嚇之嫌，然因斯時被告甲○○
    尚未到案（93年1 月2 日始至調查局接受訊問），核其對話
    內容無非係曉諭被告郭子妮據實回答，否則有勾串共犯之羈
    押原因，按實施刑事訴訟程序之公務員，對於該管案件，應
    於被告有利及不利之情形，一律注意，刑事訴訟法第2 條第
    1 項定有明文。而羈押為不利被告之重大事項，則調查員時
    時提醒、曉諭被告，促使其據實陳述，尚難認係脅迫，何況
    ，原審勘驗全部錄音帶及錄音光碟之結果：詢問之過程中被
    告郭家妮多次回答調查員之問題語調輕鬆，尚有與調查員閒
    聊小孩之教育、家庭狀況等與案情無關之事，且筆錄與錄影
    、錄音之內容並無不同處，亦均提示其辨認無誤等情，有該
    勘驗筆錄在卷可參（見原審卷第150-154 頁），顯見被告郭
    子妮並無受調查員恐嚇等致心生畏懼而為陳述情形，其於調
    查局所為之陳述乃係出於其自由之陳述，並非調查員以不正
    之方所取得，是被告郭子妮辯稱其調查局之筆錄不具任意性
    云云，自不足採，其在調查局所為之陳述，自有證據能力。
  (三)至於原審勘驗時未通知被告及辯護人到場，於程序上固有瑕
    疵，惟按除法律另有規定外，實施刑事訴訟程序之公務員因
    違背法定程序取得之證據，其有無證據能力之認定，應審酌
    人權保障及公共利益之均衡維護，刑事訴訟法第158 條之4
    定有明文。原審就上開有爭議內容之勘驗筆錄記載雖較簡約
    ，然有關被告主張之羈押問題，如前述(2)部分，亦有記載（
    見原審卷第151 頁），難認有何不實之處，衡酌為免司法資
    源之浪費，及被告、辯護人事後亦自行勘驗該錄音光碟，尚
    無重大不符之處，於其等權益之影響不大等情，應認有證據
    能力，合先敘明。
二、有關違法監聽部分：
  (一)辯護人辯稱：本件監聽本係以組織犯罪申請，結果卻是著作
    權案件，乃他案監聽違反重罪監聽原則，監聽譯文無證據能
    力，因該監聽所衍生取得之證據，被告甲○○、郭子妮、王
    子瑋、證人吳重義、徐靜惠於調查局及偵查中之供述暨扣押
    物品，即無證據能力等語。
  (二)按通訊保障及監察法於96年7 月11日修正，增訂第5 條第4
    項：違反本條規定進行監聽行為情節重大者，所取得之內容
    或所衍生之證據，於司法偵查、審判或其他程序中，均不得
    採為證據。該修正係在本案之後，惟依法律不溯及既往原則
    ，似難逕予適用，而依當時規定，核發通訊監察書實施通訊
    監察者，必須合於通訊保障及監察法第5 條第1 項所規定之
    要件，始得為之；此不惟於核發通訊監察書時，必須有事實
    足認被告或犯罪嫌疑人有該條第1 項所列各款罪嫌之一，且
    必須所監察之通訊內容與該案即該被告或犯罪嫌疑人所犯該
    罪嫌有關，方為遵循該條規定程序所取得之證據；否則，該
    通訊監察所取得之證據，仍屬違背法定程序取得之證據，其
    有無證據能力之認定，依刑事訴訟法第158 條之4 規定，應
    審酌人權保障及公共利益之均衡維護，以為判斷（最高法院
    95年度台上字第6903號判決參照）。經查，而本件係以組織
    犯罪為由聲請監聽，結果卻是著作權案件，而後者依法不符
    合監聽要件，是此部分監聽，有違法定程序，衡酌著作權之
    侵害與公共利益之關係，暨人民通訊自由之保障等情，難認
    監聽譯文有證據能力。至於辯護人所指衍生證據，依毒樹果
    實理論，亦無證據能力乙節，尚非我國刑事訴訟法之規定，
    且被告甲○○、郭子妮、王子瑋、證人吳重義、徐靜惠於調
    查局及偵查中之供述，乃係渠等自由陳述，而在被告甲○○
    住處所扣押之如附表一、三所示物品，則係依法搜索而扣得
    ，均為獨立證據，尚難認係監聽之衍生證據，是辯護人所辯
    ，即非可採。
三、按刑事審判上之共同被告，係為訴訟經濟等原因，由檢察官
    合併或追加起訴，或由法院合併審判所形成，其間各別被告
    及犯罪事實仍獨立存在。故共同被告對於其他共同被告之案
    件而言，為被告以外之第三人，本質上屬於證人，為確保被
    告對證人之詰問權，除詰問權已經捨棄者外，共同被告於審
    判中，應立於證人之地位，依法定程序具結陳述，並接受被
    告之詰問，其陳述始得作為認定被告犯罪事實之判斷依據。
    惟法院若已使共同被告立於證人之地位，接受其他被告之詰
    問，則因共同被告業經以證人之身分於審判中具結陳述，並
    給予解釋或否認之機會，而被告亦經給予對該共同被告就此
    事項詰問之機會，則共同被告於警詢、檢察官訊問時及審判
    中以犯罪嫌疑人或被告身分所為之陳述，如符合傳聞證據例
    外之情形，自有證據能力，而得採為證據，並非謂共同被告
    於審判中之陳述，僅已經具結部分，始得採為證據（最高法
    院98年度台上字第4050號判決參照）。經查，被告郭子妮、
    王子瑋因共同涉犯本案，經檢察官將渠等於本案合併起訴，
    而為同案之共同被告，至吳重義雖因另涉他案，而經檢察官
    移送臺灣高等法院併案審理，惟依起訴書所載犯罪事實亦為
    共同正犯，自屬共同被告，而郭子妮、王子瑋、吳重義於調
    查局及檢察官訊問時以犯罪嫌疑人或被告身分所為之陳述，
    雖均為證人於審判外之言詞陳述，其性質雖屬傳聞證據，然
    渠等於原審審理時均以證人身份具結作證，並接受其他被告
    及辯護人之詰問，此有原審95年7 月25日審判筆錄在卷可按
    （見原審卷第328- 337頁），則渠等於調查局所為供述，雖
    與審判中不符，然渠等於偵查中向檢察官陳述之內容，與調
    查局所為供述較為接近，因認先前陳述具有較可信之特別情
    況，且為證明本件犯罪事實存否所必要，而渠等於偵查中向
    檢察官陳述之內容，亦無顯然不可信之情況，則郭子妮、王
    子瑋、吳重義於調查局及檢察官訊問時以犯罪嫌疑人或被告
    身分所為之陳述，依刑事訴訟法第159 條之1 第2 項、第15
    9條之2 第2 項規定，即有證據能力。
四、至被告甲○○於調查局所為不利於己之陳述，並無出於強暴
    、脅迫、利誘、詐欺、疲勞訊問或其他不正之方法，亦非違
    反法定障礙事由經過期間不得訊問或告知義務之規定而為，
    依刑事訴訟法第156 條第1 項、第158 條之2 規定，自有證
    據能力。
貳、實體方面：
一、訊據被告甲○○固坦承其為瑪芝特公司之負責人，惟矢口否
    認有何違反著作權法或商標法之情事，辯稱：在大陸地區所
    販賣之電腦程式均為合法之軟體，並非盜版之Win98 軟體，
    伊未在臺灣販賣盜版軟體云云。辯護人則辯稱：我國著作權
    法及商標法所賦予之獨占效力並不及於大陸地區，告訴人微
    軟公司在大陸之著作權或商標權受到侵害，微軟公司亦須在
    大陸地區依當地之著作權法與商標法為認定與主張，被告甲
    ○○並未在臺灣販賣盜版軟體，在大陸販賣之軟體亦係正版
    ，而扣案盜版光碟數量甚少，其中尚有許多正版光碟，自不
    足以證明被告甲○○散布盜版光碟等語。
  (一)查中美著作權保護協定於82年4 月22日經立法院議決通過，
    同年7 月16日簽署生效，依著作權法第4 條之規定，中美著
    作權保護協定即具內國法之效力，法院自應依法適用。本件
    英文版之Win98 電腦軟體及使用說明書係告訴人微軟公司享
    有著作權之電腦程式著作及語文著作，有告訴人微軟公司之
    美國著作權登記證明暨相關宣誓書影本附卷可稽（見第6022
    號偵卷第98頁至第101 頁），依前揭協定第4 條規定自應受
    我國著作權法之保護。且我國自91年1 月1 日起成為世界貿
    易組織之會員，依世界貿易組織之「與貿易有關之智慧財產
    權協定（TRIPS ）」所為約定，及著作權法第4 條第2 款之
    規定，屬於世界貿易組織會員國一員之美國國民之著作，亦
    受我國著作權法之保護，是告訴人之前揭電腦程式著作及語
    文著作即在我國享有著作財產權，應無疑義。又如附件所示
    之商標業經微軟公司向中央標準局（現改為智慧財產局）申
    請核准註冊，並指定使用於如附件所示商品，亦有智慧財產
    局商標檢索資料可證（見93年偵字第6022號卷第57至84頁、
    第140 至第167 頁），足認告訴人微軟公司確為如附件所示
    商標之商標權人至明。
  (二)其次，被告甲○○與郭子妮係自90年3 月1 日起，從事盜版
    Win98 產品之買賣，由甲○○以電話等方式接單、郭子妮幫
    忙接聽客戶來電、聯絡客戶及簡單記帳，待接受客戶下單訂
    購，即陸續向在大陸地區經商之吳重義購入盜版Win98 光碟
    重製物，另向大陸籍人士張忠東購入使用說明書、真品證明
    雷射標籤COA 等相關產品加以包裝整套之產品或直接向張忠
    東購入整套軟體，再直接自大陸地區運送至客戶指定之地點
    交貨，而販賣盜版Win98 產品予新加坡或香港籍、年籍姓名
    均不詳之Thomas、Harry 、阿明、阿光、阿旁等，約賣6 、
    7 千套等情，有下列證據可資佐證：
    (1)被告甲○○於調查局供稱：瑪芝特公司有從香港及大陸調
      貨買賣微軟公司等盜版軟體，我是從事仲介買賣上述美國
      微軟公司等盜版軟體產品。有買賣微軟公司盜版之Win98
      軟體，產品內容包括盜版軟體光碟、說明書、條碼及標籤
      等，與原版產品的內容都相同，都是整套出售。我從89年
      間開始買賣美國微軟公司盜版軟體，是向中國大陸張忠東
      購買前述Win98 盜版軟體說明書、條碼及標籤，另向吳重
      義購買盜版光碟，再請張忠東包裝。如果吳重義沒有光碟
      貨，我就向張忠東購買整套美國微軟公司的盜版產品，但
      張忠東出售整套產品較貴，所以我才會分開向吳重義及張
      忠東進貨。仿冒盜版訂單都是我負責接單的，訂單來源都
      是我與Thomas、阿旁（姓名不詳，新加坡人）、阿明接洽
      ，而其中以Thomas買的最多。我向張忠東購買說明書一本
      是人民幣6 元、標籤一張美金4 元至4.5 元、包裝費約人
      民幣2 元，若買整套則是每套美金12.5元，向吳重義購買
      盜版光碟之價格為每片美金5 元，故每套美國微軟盜版軟
      體成本約美金10元至12.5元間。我向張忠東及吳重義進貨
      再轉賣Thomas、阿旁等約每套美金14元至15元間。我都是
      向吳重義及張忠東調取現貨。我會先到香港向Thomas、阿
      旁、阿明等人收取一半的貨款作訂金，等到前述客戶確認
      貨已經運到指定之貨運公司，再將尾款付清。訂金均以美
      金現金支付，我再將訂金部分支付給張忠東及吳重義；尾
      款部分若金額較大，則新加坡及香港客戶Thomas、阿旁、
      阿明等人會將尾款匯至我太太郭子妮上海商業儲蓄銀行00
      000000000000帳戶中，金額小就以現金支付。我回臺灣後
      ，會將手中尚有的美金拿至萬泰商業銀行中和分行換成新
      臺幣。我買賣盜版軟體沒有正式記帳，但我有時會交代郭
      子妮簡單記錄一下買賣的數量、價格等語（見93年他字第
      693 號卷第3 至10頁）。
    (2)同案被告郭子妮於調查局稱：瑪芝特公司大概賣了6 、7
      千套盜版美國微軟英文版Win98 ，主要客戶為新加坡Thom
      as。每次交貨約3 至5 百套不等，本公司取得成本為每套
      美金9 元，銷售Thomas等客戶的價格是每套美金13元，總
      共獲利美金2 萬4 千元至2 萬8 千元不等。每套盜版之Wi
      n98 軟體有光碟1 片、真品標籤1 張、英文版說明書1 本
      、客戶回函1 張。前述盜版之光碟片是向吳董以每片美金
      5 元購買，其餘印刷物品是以每份美金4 元向小張購買的
      ，在大陸包裝後分別由香港或大陸出貨。我及甲○○與吳
      重義、小張之交易模式為甲○○會先向吳重義、小張2 人
      下單，甲○○會以現金支付3 成定金，貨品完成後，甲○
      ○會親自到香港及大陸支付2 人尾款，並同時將光碟、封
      套、標籤及說明書組合為成品，再依客戶要求於香港或大
      陸出貨。客戶之付款方式為有時在香港或大陸交給甲○○
      給現金，或是匯至上海商業儲蓄銀行銀中和分行以我名字
      開立的外匯存款帳戶00000000000000號，仿冒軟體程式光
      碟均是吳重義提供。扣押物編號肆-22 盜版Win98 說明書
      是向「小張」買的，「小張」通常是用快遞將樣品寄來，
      經我們認可後，我們會將前述說明書、封套及吳重義提供
      的盜版光碟在大陸地區結合成產品後，轉售予新加坡Thom
      as及其他客戶。扣押物編號肆-08 盜版微軟公司Win98 封
      套都是大陸製造的，是我先生甲○○向小張購買來包裝前
      述Win98 軟體的。Win98 的主要買主是新加坡Thomas，都
      是由我先生甲○○接單。新加坡人阿明、阿旁及李偉光都
      是買主，他們曾經少量向我們購買Win98 仿冒軟體，大約
      在5 百套左右等語（見92年聲搜字第57號卷第36頁至39頁
      ），嗣於同日偵訊時亦供稱：瑪芝特公司是我及甲○○共
      同經營，我負責財務，我們有賣盜版微軟產品，賣了6 、
      7 千套。自89年開始，由甲○○以電話聯絡接單，通常都
      是老客戶打電話來問，問Win98 多少錢，成交價大多是美
      金13元，原本通常報價美金15元，正版的我知道一套Win9
      8 將近1 百元美金，大約是88元美金，所以我知道是盜版
      ，顯然不是正版。甲○○的盜版光碟來源是吳重義，在香
      港或大陸交貨，至於使用者手冊、客戶回函等紙張印刷品
      也是大陸在製造，視客人情況決定交貨地點。幾乎都是賣
      Win98 ，是新加坡人Thomas、阿明、阿旁等人所購買，每
      人平均2 、3 百套分好幾次購買前後合計共6 、7 千套，
      我的成本是一套Win98 美金9 塊，這是已經包裝完整之成
      本。交貨處多在香港或大陸，錢直接匯到我上海商銀的帳
      戶。微軟真品標籤COA 是大陸「小張」用快遞寄來的，分
      好幾次寄。自90年開始寄，只要有新的印刷品，小張都會
      寄過來。因為我跟甲○○只賣Win98 ，所以Win98 COA 的
      數量很多，約6 、7 千張，其餘只是測看看是否像真的一
      樣會有客戶來買，公司內找到的Win98 COA 有些是直接寄
      給客戶（就貼在整套包裝裡面），有些是甲○○在大陸、
      香港交易後剩下來的等語（見92年聲搜字第57號卷卷第57
      頁至60頁）。
    (3)證人吳重義於調查局亦供稱：我曾幫甲○○及郭子妮在大
      陸尋找微軟盜版Win98 光碟及調貨，每片約人民幣30元，
      折合美金約4 元。甲○○所說的美金5 元之價格，應是包
      含運費及其他費用等成本在內。甲○○要我幫他購買微軟
      盜版光碟時，會將款項用地下外匯至大陸，再透過大陸地
      下錢莊轉交給我，有時人民幣，有時美金現鈔，我幫甲○
      ○找到貨時會先通知他，再將所購盜版光碟運送至他指定
      地點或貨運站。扣案物編號肆-11-01、肆-19-01的Win98
      英文版光碟片，是我在大陸購買提供給甲○○做為樣品等
      語（偵字第6022號卷第14頁至17頁）。
    (4)扣案如附表一所示之Win98 之光碟及產品證明書條碼、說
      明書等產品，經告訴人微軟公司專業鑑識人員鑑定之結果
      ，確有部分產品為盜版之仿冒品（詳如附表一所示），此
      有電腦專業鑑識人員Jean-Paul Delisle 之鑑識報告書、
      清單及照片在卷可稽（見調查局卷(一)第17至100 頁），被
      告就此亦不爭執（見本院卷第33頁），堪信為真實。抑且
      ，扣案帳冊（即扣押物編號肆之02）內確有關於Win98 之
      數量、單價相關之記載（見93年他字第693 號卷第21頁及
      93年偵字第12907 號卷第22頁），而被告甲○○、郭子妮
      亦坦承係郭子妮之字跡，另扣案文件資料（即扣押物編號
      肆-04 ）中，其中一份記載：「to：偉光兄以下是香港行
      戶頭請對照並匯款謝謝! 一、香港匯豐銀行SHING LAP EX
      PRESS000-000-0-000000 金額為港幣39400 ，以上如有問
      題請來電核對謝謝David Liu 2003.10.2 」等文字（93年
      偵字第12907 號卷第66頁），被告甲○○亦自承：該文件
      署名David Liu 即是我英文名字，該文件亦是由我親自書
      寫，內容是李偉光向我購買3 百套Win98 ，每套美金15元
      ，總價折合港幣3 萬9 千4 百元。當時因為李偉光無法在
      香港跟我碰面，所以他要求我提供香港匯豐銀行帳戶讓他
      將貨款匯入給我，但是因為我在香港匯豐銀行沒帳戶，故
      向我朋友借了前述戶頭：SHING LAP EXPRESS000-000-0-
      000000 ，並傳真給李偉光。但後來李偉光並無匯款，而
      在2003年12月5 日到香港與我會面把前述貨款以港幣現金
      交給我等語（見93年他字第693 號卷第9 頁反面至第10頁
      ），經核被告甲○○、郭子妮與證人吳重義所為供述大致
      相符，並有被告甲○○、郭子妮與買主之往來書信（見93
      年偵字第12907 號卷第65-67 頁）及上海商業儲蓄銀行93
      年2 月16日上中和字第7 號函所檢附之被告郭子妮於該行
      設立之外匯存款帳戶交易明細表（見調查處卷(一)第6 至8
      頁）附卷可佐，足認被告甲○○上開販賣盜版微軟Win98
      產品之自白，與事證相符，應堪予採信。
  (三)被告甲○○嗣後雖翻異前詞，改稱：其在大陸所販賣者均是
    正版軟體，其在調查局陳述時是誤認為只要不是向微軟原廠
    或授權商直接購買的就不稱是真貨，始陳述所賣為盜版軟體
    ，且在大陸正版軟體及標籤分開賣係正常情形，另由扣案物
    中有部分正版軟體，且扣案之甲○○與中亞星實業有限公司
    簽署合同之買賣標的記載為「合法之Win98 隨機版」，亦可
    證被告甲○○所販售者係正版軟體。至於扣案盜版產品，乃
    係他人未經被告之同意而寄送之樣品，惟被告未與該他人等
    實際進行交易等語，惟查，同案被告郭子妮已於偵訊時供稱
    ：通常都是老客戶打電話來問，問Win98 多少錢，成交價大
    多是美金13塊，原本通常報價美金15元，正版的我知道一套
    Win98 將近1 百元美金，大約是88元美金，所以我知道是盜
    版，顯然不是正版等情等語（見92年聲搜卷第57號卷第57頁
    ），且扣案之Win98 光碟、COA 、說明書等產品經鑑定多為
    仿冒品，已如前述，雖其中有部分係正版，惟數量不多，而
    被告甲○○於調查局已明確供承：扣押物中有正版及盜版，
    正版是我用以與盜版比對之用；盜版則是吳重義及張忠東郵
    寄給我作為提供給客戶之銷售樣品等語（見93年他字第693
    號卷第8 頁），顯見正版之產品僅係用以與盜版比對，並非
    作為銷售之用，由上足徵被告甲○○所販售者確係盜版之軟
    體。至於扣案被告甲○○與中亞星實業有限公司簽署合同之
    買賣標的雖記載為「合法之Win98 隨機版」，惟觀之該合同
    記載之簽約日期係1999年4 月13日（見上開他字卷第14頁）
    ，核與本件所認定犯罪事實之時間並未重疊，且共同被告郭
    子妮於調查局亦供稱：88年（西元1999年）4 月大陸中亞星
    實業有限公司與瑪芝特公司簽訂買賣微軟公司Win98 隨機版
    軟體光碟1 萬7 千500 套的合約，當時曾向該公司確認所出
    售的軟體均為原裝正版，但後來因該公司無法交貨，又將本
    公司先行支付的訂金退還等語（見92年聲搜卷第57號卷第35
    頁），足見上開契約並未履行，是以被告甲○○所辯不足採
    信。
  (四)至辯護人辯稱：本案若有仿冒，地點在大陸，並未違反我國
    法律，依著作權屬地主義原則，我國法院不得處罰乙節，惟
    按犯罪之行為或結果，有一在中華民國領域內者，為在中華
    民國領域內犯罪，刑法第4 條定有明文，本件被告甲○○雖
    係自大陸地區直接出口交貨予國外之買主，惟被告既係在上
    述瑪芝特公司之實際營業地址，利用電話、傳真等方式與客
    戶接洽、接單，而部分買主所應支付之價款亦係匯至郭子妮
    在上海商業銀行設立之前揭帳戶，堪認被告販賣盜版Win98
    之部分行為地及結果地係在我國境內，被告甲○○所為販賣
    盜版Win98 之行為即為在我國犯罪，自為我國著作權法及商
    標法之規範效力所及，是辯護人所稱即非可採。辯護人另辯
    稱：大陸地區可以將電腦程式與說明書分開賣，並非盜版等
    語，並提出估價單、收據等購買資料8 張及照片1 張等為證
    （見上訴卷(一)第318-326 頁），然上開資料均係審判外書面
    資料，除一張照片外，其餘均係影本，且所謂收據或估價單
    ，均無店章，形式上亦難遽認真假，且並無任何可信狀況，
    實難認有證據能力，不能執為有利被告之證據。
  (五)按刑事法上所謂常業犯，係指反覆以同類之行為為目的之社
    會活動之職業性犯罪而言，亦即恃犯罪以維生，縱令同時兼
    操其他職業，仍無礙其為常業犯罪（最高法院82年度台上字
    第2071號判決意旨參照）。本件被告甲○○於調查局供承：
    瑪芝特公司剛開始有作電腦組裝業務，近二、三年因電腦市
    場競爭激烈，轉為從事電腦周邊設備之國內外貿易買賣業務
    ，近一年多來，因經濟不景氣，業務很差等語（見93年他字
    第693號卷第4頁），參以其於前案執行完畢甫出獄後，旋即
    意圖營利而販賣盜版Win98光碟產品，其犯罪時間長達約2年
    ，且售出之數量甚多，顯見其係長期反覆實施販賣侵害他人
    著作權之重製光碟以而恃以為生，以之為業，核屬常業犯。
  (六)綜上，被告所辯均不足採信，本件事證已臻明確，被告犯行
    應堪認定。
二、查被告行為後法律有所修正，茲比較新舊法如下：
  (一)按「行為後法律有變更者，適用行為時之法律。但行為後之
    法律有利於行為人者，適用最有利於行為人之法律。」，刑
    法第2 條第l 項訂有明文。被告犯罪行為後，著作權法部分
    條文分別於93年9 月1 日修正公布施行，95年5 月30日修正
    公布、95年7 月1 日施行。其中93年9 月1 日修正著作權法
    第94條第1 項之常業犯規定，95年5 月30日修正刪除第94條
    有關常業犯之規定，比較93年9 月1 日修正前之行為時著作
    權法第94條第l 項，與93年9 月1 日修正後之著作權法第94
    條第1 項之規定，其規定於修正前後雖未有所變動，均規定
    ：「以犯第91條第l 項、第2 項、第91條之1 、第92條或第
    93 條 之罪為常業者，處1 年以上7 年以下有期徒刑，得併
    科新臺幣30萬元以上3 百萬元以下罰金。」，然其所指涉為
    常業犯之行為，依行為時著作權法第9l條之l 第3 項、第l
    項與修正後著作權法第91條之1 第3 項、第2 項之規定，則
    有不同。行為時92年7 月9 日修正之著作權法第91條之1 第
    l 項規定：「意圖營利而以移轉所有權之方法散布著作原件
    或其重製物而侵害他人之著作財產權者，處3 年以下有期徒
    刑、拘役，或科或併科新臺幣75萬元以下罰金。」，同條第
    3 項規定：「犯第1 項之罪，其重製物為光碟者，處3 年以
    下有期徒刑、拘役，或併科新臺幣150 萬元以下罰金。」，
    93年9 月1 日修正之著作權法第91條之1 第2 項規定：「明
    知係侵害著作財產權之重製物而散布或意圖散布而公開陳列
    或持有者，處3 年以下有期徒刑，得併科新臺幣7 萬元以上
    75萬元以下罰金。」同條第3 項規定：「犯前項之罪，其重
    製物為光碟者，處6 月以上3 年以下有期徒刑，得併科新臺
    幣20 萬 元以上2 百萬元以下罰金。」，比較行為時92年7
    月9 日修正著作權法第91條之1 第3 項、第1 項之規定，與
    93年9 月1 日修正後著作權法第9l條之l 第3 項、第2 項之
    規定，行為時法除多了「意圖營利」之主觀構成要件外，第
    91條之1 第3 項法定刑為「併科新臺幣150 萬元以下罰金」
    ，亦較修正後為「併科新臺幣20萬元以上2 百萬元以下罰金
    」為輕，對被告較為有利。而95年5 月30日刪除了第94條常
    業犯之規定，依裁判時著作權法既已刪除常業犯之規定，則
    所犯上述各罪應依數罪併罰之規定分論併罰。此刪除雖非犯
    罪構成要件之變更，但顯已影響行為人刑罰之法律效果，自
    屬法律有變更，仍以行為時法較有利於行為人。經比較新舊
    著作權法結果，仍以行為時法較有利於行為人，依刑法第2
    條第l項 前段，即應適用行為時之著作權法，核被告此部分
    所為，係犯92年7 月9 日修正之著作權法第94條第1 項、第
    91條之1 第3 項之意圖營利而以移轉所有權之方法散布重製
    物光碟為常業罪。
  (二)商標法於92年5 月28日修正公布，並已於同年11月28日施行
    ，其中關於販賣仿冒商標商品行為之刑事處罰，由商標法第
    63 條 改列至同法第82條，修正前商標法第63條規定：「明
    知為意圖欺騙他人，於同一商品或類似商品，使用相同或近
    似於他人註冊商標之圖樣商品而販賣、意圖販賣而陳列、輸
    出或輸入者，處1 年以下有期徒刑、拘役或科或併科新臺幣
    5 萬元以下罰金。」，修正後商標法第82條規定：「明知為
    未得商標權人或團體商標權人同意，於同一商品或類似商品
    ，使用相同或近似於他人註冊商標之圖樣商品而販賣、意圖
    販賣而陳列、輸出或輸入者，處1 年以下有期徒刑、拘役或
    科或併科新臺幣5 萬元以下罰金。」，比較新舊法之規定，
    新法刪除「意圖欺騙他人」之主觀要件，構成要件較為寬鬆
    ，而放寬處罰之要件，自應以行為時即修正前商標法第63條
    規定之構成要件較嚴格，對被告較為有利，依刑法第2 條第
    1 項之規定，仍應適用行為時即修正前商標法第63條規定。
  (三)刑法修正之比較新舊法，應就罪刑有關之共犯、未遂犯、想
    像競合犯、牽連犯、連續犯、結合犯，以及累犯加重、自首
    減輕暨其他法定加減原因（如身分加減）與加減例等一切情
    形，綜其全部罪刑之結果而為比較，又犯罪在新法施行前，
    新法施行後，緩刑之宣告，應適用新法第74條之規定，最高
    法院95年5 月23日95年度第8 次刑庭會議決議可資參照。
  1.關於共同正犯之規定，刑法第28條原規定：「二人以上共同
    『實施』犯罪之行為者，皆為共同正犯。」，新修正之刑法
    第28法修正為：「二人以上共同『實行』犯罪之行為者，皆
    為共同正犯。」，將舊法之「實施」修正為「實行」。原「
    實施」之概念，包含陰謀、預備、著手及實行等階段之行為
    ，修正後僅共同實行犯罪行為始成立共同正犯。是新法共同
    正犯之範圍已有限縮，排除陰謀犯、預備犯之共同正犯。新
    舊法就共同正犯之範圍既因此而有變動，自屬犯罪後法律有
    變更，而非僅屬純文字修正，應有新舊法比較適用之問題，
    經比較結果，以新法有利於被告。
  2.刑法第56條連續犯之規定，業於94年1 月7 日修正公布刪除
    ，並於95年7 月1 日施行，此刪除雖非犯罪構成要件之變更
    ，但顯已影響行為人刑罰之法律效果，自屬法律有變更。被
    告所為於刑法修正前可依連續犯之規定論以一罪，於刑法修
    正後則須分論併罰，比較修正前、後之規定，以修正前之規
    定較為有利於被告。
  3.被告行為後，刑法第47條累犯之要件，有擴張及限縮，則累
    犯之要件，既因此而有變動，自屬行為後法律有變更，而非
    僅屬文字修正，應有新舊法比較適用之問題（最高法院96年
    度台上字第3773號判決要旨參照），被告行為時，刑法第47
    條係規定：「受有期徒刑之執行完畢，或受無期徒刑或有期
    徒刑一部之執行而赦免後，5年以內再犯有期徒刑以上之罪
    者，為累犯，加重本刑至二分之一。」。而被告行為後刑法
    第47條第1項修正為：「受徒刑之執行完畢，或一部之執行
    而赦免後，5 年以內故意再犯有期徒刑以上之罪者，為累犯
    ，加重本刑至2 分之1 」，修正後刑法第47條第1項之規定
    ，修正為出於「故意」者，始有累犯之適用，而被告係故意
    再犯本案之罪，則無論依修正前刑法第47條或修正後之刑法
    第47條第1項之規定，均構成累犯，修正後之規定對被告甲
    ○○並未較為有利，本件應適用修正前之刑法第47條第1 項
    規定。
  4.綜其全部罪刑之結果而為比較，應依刑法第2 條第1 項前段
    之規定，適用行為時之規定即舊法，較有利於被告。
三、論罪科刑：
  (一)核被告甲○○所為係犯92年7 月9 日修正之著作權法第94條
    第1 項、第91條之1 第3 項之意圖營利而以移轉所有權之方
    法散布重製物光碟為常業罪、修正前商標法第63條之販賣仿
    冒商標商品罪。
  (二)被告甲○○與郭子妮間就販賣盜版Win98 光碟之部分，有犯
    意聯絡及行為分擔，為共同正犯。被告甲○○先後多次販賣
    仿冒商標商品之犯行，時間緊接，所犯係構成要件相同之罪
    名，顯各係基於概括犯意反覆為之，為連續犯，應依修正前
    刑法第56條規定各論以一罪，並加重其刑。被告甲○○各次
    販賣盜版Win98 軟體之行為，係以一行為同時觸犯販賣仿冒
    商品罪及以意圖營利而以移轉所有權之方法散布著作重製物
    光碟為常業罪，為想像競合犯，應從一重之著作權法第94條
    第1 項以意圖營利而以移轉所有權之方法散布著作重製物光
    碟為常業罪處斷。
  (三)另被告甲○○有如事實欄所載之前案紀錄，此有臺灣高等法
    院被告前案紀錄表附卷可憑，其於有期徒刑執行完畢後5 年
    內，再犯本件有期徒刑以上之罪，核屬累犯，自應依修正前
    刑法第47條之規定，加重其刑。
  (四)又按「中華民國96年罪犯減刑條例」業經總統於96年7 月4
    日公布，同年7 月16日施行，被告甲○○之犯罪時間，係在
    96 年4月24日以前，且其所犯罪名與宣告刑，經核符該條例
    第2 條第1 項第3 款規定，且無第3 條所列不予減刑之情形
    ，爰依法減其宣告刑2 分之1 ，並依同條例第7 條規定於判
    決主文同時諭知其宣告刑及減得之刑。
四、原審據以論科，固非無見。惟查：(一)原判決認被告甲○○自
    出獄後之89年12月底之某日起至90年2 月28日間亦有販賣盜
    版Win98 之犯行，尚有未洽（詳後論述）；(二)原判決漏未比
    較92年11月28日生效前後之商標法，即非適法；(三)原判決疏
    未就仿冒商標之商品，依修正前商標法第64條宣告沒收，亦
    有不當；(四)原判決未及適用中華民國96年罪犯減刑條例，就
    被告之宣告刑予以減刑。至原判決確有附表，是此部分公訴
    人上訴意旨所指，顯係誤會，檢察官及被告提起上訴，雖均
    無理由，惟原判決既有前述可議之處，自屬無可維持，應由
    本院予以撤銷改判。爰審酌被告甲○○貪圖不法利益之犯罪
    動機，其販售盜版光碟之數量，獲取之利益，對智慧財產權
    人所生之危害，智慧財產權觀念淡薄，被告甲○○於本案係
    居於主導角色，犯罪情節較重，且被告犯後均矢口否認犯行
    ，態度不佳，暨其品行、智識程度及生活狀況等一切情狀，
    量處如主文所示之刑，並依中華民國96年罪犯減刑條例之規
    定，予以減刑。至於扣案如附表一編號6 至10、12-1 5所示
    偽品，其上均有仿冒之商標，業本院勘驗無訛（見本院卷第
    327 頁、328 頁反面），並經調取扣押物拍照附卷可參（見
    本院卷第338 至348 頁），爰均依92年5 月28日修正前商標
    法第64條之規定宣告沒收。至於附表一其餘物品（含真品光
    碟）分係被告甲○○及同案被告郭子妮所有，且係供販賣盜
    版Win98 產品所用之物，業據其供承在卷（見本院卷第325
    頁），應依被告行為時之著作權法第98條規定沒收之。至於
    如附表二、三所示之扣押物，因無證據證明係被告甲○○犯
    本案所用之物，且非違禁物，爰不予宣告沒收。
五、不另為無罪諭知部分：
  (一)公訴意旨另以：
  1.被告甲○○、郭子妮、王子瑋與吳重義（另案移送臺灣高等
    法院併案審理）均知其未獲微軟公司之授權，竟出於意圖銷
    售營利，及於同一或類似之商品使用相同之註冊商標之常業
    犯意，自89年間某日起，除未經許可，將下述之盜版軟體安
    裝彼等使用之個人電腦外，並推由吳重義在大陸地區成立名
    稱不詳之公司，在大陸地區自他公司購入或自行開設工廠仿
    製微軟公司相關防偽雷射真品證明標籤、微軟公司之視窗作
    業系統軟體光碟、彩盒包裝或隨機版包裝，被告甲○○、郭
    子妮則在臺灣地區設立瑪芝特公司，實際上負責該跨國性之
    盜版光碟犯罪招徠客戶工作，將Win98 整套盜版產品外銷予
    新加坡或香港籍惟年籍姓名均不詳之Thomas、Harry 、阿明
    、阿光、阿旁等成年男子，收取定金即三成之貨款後，即推
    由吳重義自大陸地區製造盜版光碟片，並夥同年籍不詳之張
    忠東（大陸籍）負責製造使用說明書、光碟片及包裝內之授
    權書、產品回函、折價券、真品證明雷射標籤COA 等，逕自
    大陸地區出口交貨，至於Microsoft WindowsXP Profession
    al作業系統軟體，則委由較熟悉電腦及網際網路系統之王子
    瑋，負責測試該視窗作業系統之授權序號。且被告甲○○自
    出獄後之89年間某日起至90年2 月28日間亦有販賣盜版Win9
    8 光碟。
  2.92年5 月間，甲○○復出於同一銷售營利之概括犯意，除將
    HP牌噴墨印表機之墨水匣予以回收私自委由年籍不詳之人予
    以充填後，再以私印之該品牌墨水匣包裝盒包裝後詐騙消費
    者以真品之價格出售外，並委由徐靜惠（王子瑋之妻），在
    臺灣地區尋覓印刷仿微軟公司所產製之軟體真品證明雷射標
    籤COA ，惟因品質與真品差異過鉅而不遂，亟思另闢牟利之
    途，遂出於前揭銷售營利之常業犯意，由吳重義謀議，委由
    甲○○、郭子妮央請王子瑋將屬於日本國民所有，惟仍受我
    國著作權法保護之軟體「Crazy Taxi」、「太鼓達人」、「
    忍者龜」、「怪物農場」、「沙灘排球」、「真三國無雙III
    」、「神話世紀」等著作物（均恆需在新力公司所製造之遊
    戲機「Play Station 2，簡稱為PS2 」始能執行，不能在個
    人電腦PC安裝執行，該遊戲機所使用之軟體均係屬於DVD 格
    式光碟片），將DVD 格式之光碟片內之防盜拷裝置予以破解
    ，冀圖循上開盜版微軟公司作業系統等軟體之產銷管道大肆
    銷售，王子瑋即自甲○○、郭子妮處取得前述PS2 光碟，將
    光碟內之軟體悉數擅自重製至個人電腦之硬碟內，透過個人
    電腦內已安裝之DVD Decrypter 軟體予以壓縮成映像檔（Im
    age File）後，再燒錄至另一片空白可錄式DVD 格式光碟（
    DVD+R or DVD-R）內予以破解後交予吳重義在香港或大陸地
    區重製，惟因新力公司PS2 光碟軟體並不能以上揭方式予以
    全部重製成母片，致王子瑋雖成功燒錄成功DVD 格式盜版光
    碟數百片，惟均不能在新力公司所製造之遊戲機上執行而告
    不遂。
  3.因認被告甲○○另涉犯商標法第81條未得商標權人同意，而
    使用相同註冊商標罪、著作權法第94條第2 項、第91條第2
    、3 項意圖銷售而擅自以重製之方法侵害他人之著作財產權
    罪及刑法第210 條、第212 條、第340 條、第339 條等罪嫌
    。
  (二)按犯罪事實應依證據認定之，無證據不得推定其犯罪事實；
    被告或共犯之自白，不得作為有罪判決之唯一證據，仍應調
    查其他必要之證據，以察其是否與事實相符；又不能證明被
    告犯罪者，應諭知無罪之判決；刑事訴訟法第154條第2項、
    第156條第2項、第301條第1項分別定有明文。次按，所謂證
    據，係指直接間接足以證明犯罪行為之一切證人、證物而言
    ；且事實之認定，應憑證據，如未能發現相當證據，或證據
    不足以證明，自不能以推測或擬制之方法，以為裁判基礎，
    最高法院30年上字第128號、40年台上字第86號判例均可資
    參考。再按認定不利於被告之事實，須依積極證據，苟積極
    證據不足為不利於被告事實之認定時，即應為有利於被告之
    認定，更不必有何有利之證據，最高法院30年上字第816號
    判例意旨可資參照。另按刑事訴訟上證明之資料，無論其為
    直接或間接證據，均須達於通常一般之人均不致有所懷疑，
    而得確信其為真實之程度，始得據為有罪之認定，若其關於
    被告是否犯罪之證明未能達此程度，而有合理懷疑之存在，
    致使無從形成有罪之確信，根據「罪證有疑，利於被告」之
    證據法則，即不得遽為不利被告之認定，有最高法院76年度
    台上字第4986號判例可稽。
  (三)公訴人認被告甲○○另涉犯上開犯行，無非係以被告甲○○
    及同案被告郭子妮、王子瑋、證人吳重義之供述、扣案之盜
    版產品、專業鑑識人員Jean Paul Delisle 、Kevin Hartma
    n之鑑定報告書及如附表一至三所示之扣案物品為據。訊據
    被告堅詞否認有前開之犯行，被告甲○○均辯稱：扣案之盜
    版品均是大陸之朋友寄來的樣品，伊僅是向吳重義及張忠東
    進貨來賣，並無重製盜版微軟體等語。
  (四)本院查：
  1.被告甲○○於調查局即供稱：瑪芝特公司沒有製造盜版軟體
    ，只有從香港及中國大陸調貨買賣美國微軟公司等盜版軟體
    產品，伊只是從事仲介買賣上述美國微軟公司等盜版軟體產
    品等語（見93年他字第693號卷第4頁反面），且證人吳重義
    亦供稱：並沒有從事製造盜版軟體，只有幫甲○○、郭子妮
    在大陸尋找美國微軟公司等盜版光碟，幫他們調貨。盜版軟
    體是在中國大陸深圳賽格電子市場購得等語（93年偵字第60
    22號卷第14頁），同案被告郭子妮則供稱：扣案之Win98 光
    碟片是伊先生自大陸地區攜帶回來或是吳董、「小張」從大
    陸寄過來，這些軟體都不是瑪芝特公司製造。扣案微軟產品
    說明書也是吳重義等人從大陸寄至伊住處，不是瑪芝特公司
    製造或加工的。瑪芝特公司販售之Win98 光碟片是向吳重義
    以每片美金5 元購得，其餘印刷物品是以每份美金4 元向「
    小張」購買的，在大陸包裝後分別由香港或大陸出貨（見92
    年聲搜字第57號卷第35、36頁），而扣案之如附表一、三所
    示物品，其中盜版Win 98光碟及說明書、仿冒之產品證明書
    條碼及產品條碼均僅能證明被告甲○○持有該盜版光碟、說
    明書及仿冒商標商品，至其餘扣案物品或係買賣之證明文件
    、或係交易之帳戶、或與Win98 盜版產品無涉，均無法證明
    盜版Win98 光碟、說明書及仿冒商標商品係被告甲○○與郭
    子妮、吳重義、張忠東等人共同重製，此外，前揭電腦專業
    鑑識人員之勘驗報告亦無記載被告甲○○所有之電腦內存有
    擅自重製告訴人之Win98 軟體或說明書，是卷內尚無證據足
    以證明被告甲○○有何重製Win98 盜版產品之犯行，尚難以
    商標法第81條、著作權法第94條第2 項、第91條第3 項、刑
    法第210、212 條等罪嫌相繩。
  2.被告甲○○固坦承自89年間起，開始販賣前揭Win98盜版產
    品，然查，被告甲○○曾因另案自89年6月2日起入監服刑，
    迄於89年12月28 日縮刑期滿執行完畢，89年12月29日始出
    獄，有臺灣高等法院被告前案紀錄表在卷可參（見本院卷第
    11頁），其事實上即無從於上開期間販賣Win98盜版產品，
    經審酌扣案發票訂單及往來書信（見93年偵字第12907號卷
    第34-74頁），其所記載最早之時間為90年3月1日（見93年
    偵字第12907號卷第55頁），本院因認被告甲○○販賣前揭
    Win98盜版產品之時間應係90年3月1日開始，公訴人認被告
    甲○○自89年間某日起至90年2月28日間，亦有販賣前揭Win
    98盜版產品，尚有誤會。
  3.被告甲○○於調查局固坦承扣案之「HP」、「EPSON」等印
    表機墨水匣夾外殼係原廠的，但內所填充的墨水是張忠東及
    曾艷燕自行填充的等情。惟其另供稱：這些墨水匣也是我要
    用來給客戶看的銷售樣品，我曾將樣品寄給臺灣人小高、尼
    泊爾人Maggie，但因客戶反應品質不佳，都無下文等語（見
    93 年 他字第693 號卷第10頁），且被告郭子妮於調查局及
    偵查中均供稱：仿冒之墨水匣是準備要賣之樣品，但客戶嫌
    價格太高，所以沒成交等語（92年聲搜字第57號卷第38、60
    頁），是扣案之印表機墨水匣僅能證明被告甲○○持有仿冒
    商標商品作為樣品，並曾向客戶推銷該樣品，至扣案之帳冊
    雖有墨水匣型號、價格之記載，依被告甲○○及同案被告郭
    子妮之供詞僅係對賣方報給渠等及渠等擬轉售之報價，尚無
    從證明被告甲○○確已將HP牌之墨水匣售予他人，是以依公
    訴人所呈證據資料，尚無法證明被告甲○○有何回收HP牌墨
    水匣後予以充填，並印製該品牌墨水匣包裝盒，而有於同一
    商品使用相同之註冊商標，並詐騙消費者而以真品價格予以
    售出之行為。公訴人上訴意旨雖認販賣並不以販入後復行賣
    出為要件，祇要以營利為目的而購入，其犯罪即屬既遂等語
    ，惟查，扣案之墨水匣均係給客戶看的銷售樣品，並非被告
    所購入用以販售之物品，業如前述，而扣案之帳冊雖有記載
    自大陸地區進口墨水添加液之數量及運費等情，然並無購入
    原廠HP牌墨水匣外殼之紀錄，亦無從證明被告甲○○有何販
    入HP牌墨水匣或其包裝盒行為，其上訴意旨所指，即非有據
    。
  4.被告甲○○固坦承曾委由徐靜惠，在臺灣地區尋覓印刷仿製
    微軟公司所產製之軟體真品證明雷射標籤COA，惟因樣品之
    品質與真品差異過鉅而不遂等情，惟查，被告甲○○於調查
    局供稱：（提示扣押物編號：肆-15-01，名稱：仿冒微軟產
    品條碼(一)）該等仿冒之微軟公司產品標籤成品是當時向張忠
    東購買盜版微軟產品標籤多餘的，準備用來要寄給客戶當樣
    品用的，半成品即前述徐靜惠找廠商印製出來的樣品等語（
    見93年他字第693號卷第6頁），而同案被告郭子妮於調查局
    亦供稱：（提示扣押物編號：肆-15-01，名稱：仿冒微軟產
    品條碼(一)）這些條碼分成二部分，空白的是吳重義委託我們
    在臺灣製作微軟產品的真品標籤紙；其他已經印製好的標籤
    ，是「小張」自大陸地區寄來給我先生甲○○的，目的是請
    甲○○鑑定與真品是否相像，並且尋找是否有客戶要購買等
    語（見92年聲搜字第57號卷第37頁），經核閱扣押物編號肆
    -15-01之產品條碼，其中確有部分並未打印授權序號（見本
    院卷第339-3頁），而為被告甲○○及同案被告郭子妮所稱
    委託印製之「半成品」，雖其上有印製「Microsoft Window
    s Millennium Edition」等字樣，然依起訴書所載事實，該
    產品條碼之目的既在表彰告訴人微軟公司是否確有授權持有
    人安裝使用軟體之權限，並須透過授權序號輸入個人電腦及
    登入微軟公司之伺服器始得達成上開目的，則該產品條碼半
    成品既未打印授權序號，顯然無法達成該文書所欲表彰之目
    的，亦不足以生損害於微軟公司，是以被告甲○○雖已著手
    於偽造該產品條碼之犯行，惟因無法達成該文書所欲表彰之
    目的，其犯罪行為即為不遂，而刑法第210、212條之規定均
    不處罰未遂犯，是其行為仍屬不罰，自不構成前揭二罪。至
    於上開產品條碼雖有使用「Microsoft」及「Windows」商標
    ，然而上開產品條碼本身於WINDOWS軟體產品之交易習慣上
    ，並無法單獨作為商品予以銷售，且該產品條碼並未製作完
    成，即無從附隨於軟體光碟、使用手冊等產品銷售，業如前
    述，而僅為侵害商標之預備行為，商標法第81條亦不處罰預
    備犯，是以該部分行為亦不構成商標法第81條之罪。
  5.被告甲○○固供稱：吳重義想從事仿冒PS2工作，詢問我是
    否認識有人可以破解PS2的光碟，所以我請朋友王子瑋嘗試
    研究破解PS2，他將破解的PS2光碟資料燒錄在硬碟上，經由
    我轉交吳重義，在香港製作母片及樣品，並給我PS2盜版光
    碟5片等情，惟按著作權法第91條第3項之意圖銷售而擅自以
    重製於光碟之方法侵害他人之著作財產權罪，固僅須行為人
    意圖銷售，而有重製於光碟之行為即成立，而不以實際上有
    銷售行為為必要，惟因該條並未處罰未遂犯，自應以行為人
    所重製之光碟確實可於讀取裝置（例如：電腦、遊戲機、錄
    放影機等機器）操作執行，而可達成與真品光碟相同之功能
    （即傳達著作之內容），始得謂其重製光碟行為業已完成，
    否則縱然行為人意在銷售，而已著手實行重製光碟之行為，
    然其所重製之光碟事實上無法傳達著作之內容時，即難謂其
    行為業已既遂，而逕以上開罪名相繩。經查：
    (1)同案被告郭子妮於調查局供稱：我與甲○○是有委託王子
      瑋破解PS2遊戲軟體。92年8、9月間，吳重義要甲○○破
      解PS2遊戲軟體密碼，甲○○乃轉請王子瑋幫忙，王子瑋
      曾經嘗試將PS2光碟資料對拷至硬碟中，再由甲○○寄給
      吳重義，將資料讀出轉錄為光碟母片，再由吳董壓製成光
      碟以便販售，但因技術無法克服，所以不了了之等語（92
      年聲搜字第57號卷第39頁），嗣於偵查中亦供稱：是甲○
      ○叫王子瑋幫忙破解DVD的PS2，方法是直接將資料先存入
      硬碟，再拿去找人寫程式壓，後來也是不行，就沒做。請
      王子瑋把PS2 的軟體拷貝至硬碟中目的是要做盜版賺錢，
      但技術無法突破等語（同上卷第59-60 頁）。另同案被告
      王子瑋於調查局則供稱：我製作之盜版PS2 遊戲光碟程式
      ，我曾複製在硬碟上，並先後於7 、8 月間及9 月各1 次
      ，共2 次交甲○○去製作盜版PS2 遊戲光碟母版，再壓製
      成光碟片成品，但該批光碟片無法在PS2 正版及改版裝過
      之遊戲機上操作，所以事後我並未繼續合作等語（同上卷
      第26頁），嗣於偵查亦供稱：90年5 、6 月間甲○○他跟
      我提要破解PS2 ，我有原版的PS2 ，開剛始用NERO原版對
      燒，燒不起來，後來用「酒精」燒，有些DVD-R 的空白光
      碟片會有讀不到的現象，所以也不敢肯定是否能夠拿去刻
      版。不直接拿正版去刻的原因是甲○○說拿正版的去刻版
      ，刻不起來，叫我去想辦法，我就直接拿燒錄試燒，但是
      方法還是拿原版光碟直接複製到硬碟中，再拿硬碟去刻版
      ，但還是刻不起來等語（同上卷第61頁），另證人吳重義
      於調查局則證稱：因甲○○告訴我可以找人破解PS2 的光
      碟，我便提供PS2 光碟母片請甲○○研究破解，之後甲○
      ○找電腦工程師嘗試破解的PS2 軟體程式燒錄至硬碟，再
      由甲○○在大陸交給我，隨後我請大陸公司燒成光碟，但
      經測驗失敗，就放棄了等語相符（93年度偵字第6022號卷
      第16-17 頁），由上可知，被告甲○○確有意圖銷售，而
      委由同案被告王子瑋著手實行重製光碟之行為，同案被告
      王子瑋亦確有將原版之PS2 遊戲光碟程式複製在硬碟上，
      再燒錄於光碟之行為，然而同案被告王子瑋所重製之盜版
      PS2 遊戲光碟並無法於PS2 遊戲機上操作執行，而無法傳
      達著作之內容，即無從遂行其重製PS2 遊戲光碟進而銷售
      之目的。
    (2)其次，同案被告王子瑋住處所扣得之如附表二編號二、三
      （即扣押物編號伍之4 及伍之5 ）硬碟經新力公司鑑驗後
      ，其中附表二編號二（即扣押物編號伍之4 ）之硬碟中確
      有「Crazy Taxi」、「太鼓達人」、「忍者龜」、「怪物
      農場」、「沙灘排球」、「真三國無雙III」、「神話世紀
      」等資料夾共計17個，除其中神話世紀一個資料夾外，其
      餘16個資料夾名稱，與新力公司PS2 系列電視遊樂器之遊
      戲名稱相同或近似。經以相同或近似名稱之新力公司PS2
      系列電視遊樂器遊戲光碟比對，前揭16個資料夾內所儲存
      資料，與新力公司PS2 系列電視遊樂器遊戲光碟所儲存之
      資料內容相同，惟上開資料夾內含之軟體無法以電腦或新
      力電腦公司PS2 系列電視遊樂器執行等情，有臺灣國際專
      利法律事務所93年3 月23日（93）林法字第0088函附卷可
      稽（93年度偵字第6022號卷第12頁），而被告甲○○於調
      查局亦供稱如附表二編號一（即扣押物編號肆-24 ）之資
      料光碟4 片，上標有「T-1 」及「OK」等字樣之光碟即為
      吳重義持王子瑋儲存破解PS2 遊戲程式硬碟，委請香港廠
      商製作之盜版PS2 遊戲光碟母片及樣品（見93年他字第69
      3 號卷第9 頁正反面），則王子瑋所複製於硬碟上之PS2
      遊戲光碟程式既無法操作執行，參以前揭證人吳重義之證
      詞，亦難認該扣案光碟可以在PS2 遊戲機上操作執行，是
      以前述扣案硬碟或光碟內縱有複製PS2 之遊戲軟體，然均
      無法操作執行以傳達著作之內容，自亦無法遂行被告重製
      PS2遊戲光碟進而銷售之目的。
    (3)此外，附表三編號十七、十八（即扣押物編號伍之2及伍
      之3 ）盜版遊戲光碟片經本院勘驗後，附表三編號十七之
      盜版遊戲光碟片均無法於PS2 遊戲機上操作執行，附表三
      編號十八之盜版遊戲光碟片，並無起訴書所載「Crazy Ta
      xi 」、「太鼓達人」、「怪物農場」、「沙灘排球」、
      「神話世紀」等遊戲軟體，而扣押物編號伍之3-1 之「忍
      者龜」及編號伍之3-20、「真三國無雙III」遊戲光碟片，
      則均無法於PS2 遊戲機上操作執行，此有勘驗筆錄附卷可
      按（見本院卷第329 頁反面至第333 頁），至扣押物編號
      伍之3-1 之「忍者龜」及編號伍之3-20、「真三國無雙III
      」遊戲光碟片，雖分別有「LIBAL.IRX 」、「MCMAN.IRX
      」等屬於新力公司所有LIBRARY PROGRAMS程式之一部分，
      亦經本院勘驗無訛（見本院卷第213 、232 頁），然查LI
      BRARY PROGRAMS既係用以使各該遊戲軟體得以於PS2 遊戲
      機上執行操作之電腦程式著作，此有臺灣國際專利法律事
      務所98年2 月27日(98)林法字第0054號函附卷可參（見本
      院卷第159 頁），而上開光碟既無法於PS2 遊戲機上操作
      執行，亦難認上開遊戲軟體或電腦程式著作業經重製完成
      。此外，如附表二之其他扣押物亦均無法佐證被告甲○○
      有何與郭子妮、王子瑋及證人吳重義共同重製「CrazyTax
      i 」、「太鼓達人」、「忍者龜」、「怪物農場」、「沙
      灘排球」、「真三國無雙III」、「神話世紀」等著作物完
      成之事實。
  (五)綜上，依公訴人所提出之證據尚無從證明被告甲○○有此部
    分犯行，此外，復查無其他積極證據足證被告甲○○確有公
    訴人所指該部分之犯行，惟因公訴意旨認被告甲○○此部分
    犯行，各與其前開有罪部分，有裁判上一罪關係之關係，爰
    不另為無罪之諭知。
六、臺灣臺北地方法院檢察署檢察官97年度偵字第14974號移送
    併辦意旨略以：被告甲○○係瑪芝特公司之負責人，明知「
    EPSON」商標係他人註冊使用之商標，竟製造銷售附有上揭
    商標之印表機墨水匣產品予不特定人，於92年12月24日為調
    查員查獲，涉有商標法第81條之罪嫌。經查：被告甲○○於
    93年12月22日偵查中固坦承有在大陸販賣扣案之「EPSON」
    墨水匣等情，惟其於原審改稱並無販賣等語，且被告郭子妮
    於本案調查局訊問時亦供稱：其並未售出前揭扣案之墨水匣
    等語，已如前述，是以被告甲○○上開自白，尚乏證據可資
    佐證，尚不能證明被告甲○○有販賣行為，已如前述，是不
    能證明被告甲○○有此部分之犯行，難認與本案有裁判上一
    罪之關係，自不得併予審理，應退回由檢察官另為適法處理
    。
據上論斷，應依刑事訴訟法第369 條第1 項前段，第364 條、第
299條第1項前段，92年7月9日修正公布之著作權法第91條之1第3
項、第94條第1項、第98條、92年5月28日修正前商標法第63條、
64條、刑法第11條前段、第2條第1項前段、修正前刑法第28 條
、第56條、第55條、第47條，中華民國96年罪犯減刑條例第2條
第1項第3款，第7條第1項，判決如主文。
本案經檢察官鍾鳳玲到庭執行職務。
中    華    民    國    98    年     8    月   24     日
                智慧財產法院第一庭
                            審判長法  官  李得灶
                                  法  官  王俊雄
                                  法  官  林欣蓉
以上正本證明與原本無異。
如不服本判決，應於收受送達後十日內向本院提出上訴書狀，其
未敘述上訴之理由者並得於提起上訴後十日內向本院補提理由書
（均須按他造當事人之人數附繕本）。
中    華    民    國    98    年     8    月   24     日
                                  書記官  周其祥
附表一：被告甲○○、郭子妮販賣盜版WIN98產品部分應沒收之
        物
┌──┬─────────┬─────────────┬─────────┐
│編號│市調處證物編號    │扣押物名稱                │鑑定結果及數量    │
├──┼─────────┼─────────────┼─────────┤
│ 01 │肆-02-01～肆-02-02│帳冊                      │2冊               │
├──┼─────────┼─────────────┼─────────┤
│ 02 │肆-03             │傳真信函等文件資料        │1冊               │
├──┼─────────┼─────────────┼─────────┤
│ 03 │肆-04             │文件資料                  │1份               │
├──┼─────────┼─────────────┼─────────┤
│ 04 │肆-05             │提單                      │2頁               │
├──┼─────────┼─────────────┼─────────┤
│ 05 │肆-06-01～肆-06-02│電話簿                    │2冊               │
├──┼─────────┼─────────────┼─────────┤
│ 06 │肆-08             │盜版微軟公司Windows98封套 │3張偽品           │
├──┼─────────┼─────────────┼─────────┤
│ 07 │肆-10             │盜版微軟公司產品證明書條碼│1袋偽品           │
├──┼─────────┼─────────────┼─────────┤
│ 08 │肆-11-01～肆-11-03│盜版Windows98光碟         │2套偽品、1套真品、│
│    │                  │                          │2片偽品、1片真品  │
├──┼─────────┼─────────────┼─────────┤
│ 09 │肆-15-01          │仿冒微軟產品條碼 (一)       │1袋偽品           │
├──┼─────────┼─────────────┼─────────┤
│ 10 │肆-15-02          │仿冒微軟產品條碼 (三)       │1袋偽品           │
├──┼─────────┼─────────────┼─────────┤
│ 11 │肆-16             │電腦主機                  │1套               │
├──┼─────────┼─────────────┼─────────┤
│ 12 │肆-19-01          │盜版Windows98光碟 (一)      │10片偽品、1片真品 │
├──┼─────────┼─────────────┼─────────┤
│ 13 │肆-19-02          │盜版Windows98光碟 (二)      │2套偽品、1套真品  │
├──┼─────────┼─────────────┼─────────┤
│ 14 │肆-22             │盜版Windows98說明書       │1套真品、5本偽品、│
│    │                  │                          │2本真品           │
├──┼─────────┼─────────────┼─────────┤
│ 15 │肆-23             │盜版Windows98說明         │1套偽品           │
├──┼─────────┼─────────────┼─────────┤
│ 16 │肆-25             │郭子妮上海銀行存摺影本    │1冊               │
└──┴─────────┴─────────────┴─────────┘
 附表二：
┌──┬─────────┬─────────────┬─────────┐
│編號│市調處證物編號    │扣押物名稱                │鑑定結果及數量    │
├──┼─────────┼─────────────┼─────────┤
│ 01 │肆-24             │資料光碟                  │4片PS2遊戲光碟    │
│    │                  │                          │（原判決誤載OS2遊 │
│    │                  │                          │戲光碟）          │
├──┼─────────┼─────────────┼─────────┤
│ 02 │伍之4             │硬碟（80GB）              │1個               │
├──┼─────────┼─────────────┼─────────┤
│ 03 │伍之5             │硬碟（20GB 甲○○交付）   │1個               │
├──┼─────────┼─────────────┼─────────┤
│ 04 │伍之7             │電腦主機 (1)               │1台               │
├──┼─────────┼─────────────┼─────────┤
│ 05 │伍之8             │電腦主機 (2)               │1台               │
├──┼─────────┼─────────────┼─────────┤
│ 06 │伍之9             │電腦主機 (3)               │1台               │
├──┼─────────┼─────────────┼─────────┤
│ 07 │伍之10            │18吋液晶螢幕              │1台               │
└──┴─────────┴─────────────┴─────────┘
附表三：
┌──┬─────────┬─────────────┬─────────┐
│編號│市調處證物編號    │扣押物品名稱              │鑑定結果及數量    │
├──┼─────────┼─────────────┼─────────┤
│ 01 │肆-01-01～肆-01-05│訂貨單等資料              │5份               │
├──┼─────────┼─────────────┼─────────┤
│ 02 │肆-05             │合同                      │1頁               │
├──┼─────────┼─────────────┼─────────┤
│ 03 │肆-07             │瑪芝特公司之彰化銀行存摺  │1本               │
├──┼─────────┼─────────────┼─────────┤
│ 04 │肆-08             │盜版微軟公司Office 2000   │1張偽品、1張影本  │
│    │                  │封套                      │                  │
├──┼─────────┼─────────────┼─────────┤
│ 05 │肆-09             │仿冒印表機墨水匣          │1袋（原判決漏載） │
├──┼─────────┼─────────────┼─────────┤
│ 06 │肆-12             │仿冒Front Page 98軟體     │3片偽品           │
├──┼─────────┼─────────────┼─────────┤
│ 07 │肆-13             │盜版Windows NT Sever      │17片偽品          │
├──┼─────────┼─────────────┼─────────┤
│ 08 │肆-14             │仿冒微軟Windows Me軟體    │6片偽品、1片真品  │
├──┼─────────┼─────────────┼─────────┤
│ 09 │肆-17-01          │盜版Windows 2000等光碟片(一)│1套偽品、8片偽品、│
│    │                  │                          │1本偽品           │
├──┼─────────┼─────────────┼─────────┤
│ 10 │肆-17-02          │盜版Windows 2000等光碟片(二)│3套偽品、1片偽品  │
│    │                  │                          │                  │
├──┼─────────┼─────────────┼─────────┤
│ 11 │肆-18-01          │盜版微軟公司Office 2000   │4套偽品、2片偽品、│
│    │                  │光碟片(一)                  │1片真品           │
├──┼─────────┼─────────────┼─────────┤
│ 12 │肆-18-02          │盜版微軟公司Office 2000   │6套偽品           │
│    │                  │光碟片(二)                  │                  │
├──┼─────────┼─────────────┼─────────┤
│ 13 │肆-20             │盜版Windows Me光碟片      │1片偽品、2套偽品、│
│    │                  │                          │1片真品           │
├──┼─────────┼─────────────┼─────────┤
│ 14 │肆-21             │盜版Windows XP光碟片      │1套偽品           │
├──┼─────────┼─────────────┼─────────┤
│ 15 │肆-22             │盜版Windows 95、Windows Me│1套偽品、3本偽品、│
│    │                  │、Office 2000等說明書     │2本真品           │
├──┼─────────┼─────────────┼─────────┤
│ 16 │肆-23             │盜版Windows Me說明書      │1套真品、1套偽品  │
├──┼─────────┼─────────────┼─────────┤
│ 17 │伍之1             │盜版軟體光碟片            │93片              │
├──┼─────────┼─────────────┼─────────┤
│ 18 │伍之2             │盜版遊戲光碟片(1)          │77片              │
├──┼─────────┼─────────────┼─────────┤
│ 19 │伍之3             │盜版遊戲光碟片(2)          │30片              │
├──┼─────────┼─────────────┼─────────┤
│ 20 │伍之6             │註冊機序號及CD編碼工具等  │16頁              │
│    │                  │文件                      │                  │
├──┼─────────┼─────────────┼─────────┤
│ 21 │伍之11            │磁碟片                    │1片               │
└──┴─────────┴─────────────┴─────────┘
附錄：本案論罪科刑法條全文
92年7月9日修正公布之著作權法第91之1條
意圖營利而以移轉所有權之方法散布著作原件或其重製物而侵害
他人之著作財產權者，處三年以下有期徒刑、拘役，或科或併科
新臺幣七十五萬元以下罰金。
非意圖營利而以移轉所有權之方法散布著作原件或其重製物，或
意圖散布而公開陳列或持有而侵害他人之著作財產權者，散布份
數超過五份，或其侵害總額按查獲時獲得合法著作重製物市價計
算，超過新臺幣三萬元者，處二年以下有期徒刑、拘役，或科或
併科新臺幣五十萬元以下罰金。
犯第一項之罪，其重製物為光碟者，處三年以下有期徒刑、拘役
，或併科新臺幣一百五十萬元以下罰金。
犯前項之罪，經供出其物品來源，因而破獲者，得減輕其刑。
92年7月9日修正公布之著作權法第94條
以犯第九十一條第一項、第二項、第九十一條之一、第九十二條
或第九十三條之罪為常業者，處一年以上七年以下有期徒刑，得
併科新臺幣三十萬元以上三百萬元以下罰金。
以犯第九十一條第三項之罪為常業者，處一年以上七年以下有期
徒刑，得併科新臺幣八十萬元以上八百萬元以下罰金。
92年5月28日修正前商標法第63條
明知為前條商品而販賣、意圖販賣而陳列、輸出或輸入者，處一
年以下有期徒刑、拘役或科或併科新臺幣五萬元以下罰金。


司法院資訊處製作；財團法人民間司法改革基金會備份。
